【裁判字號】    97,交聲,1465
【裁判日期】    970730
【裁判案由】    違反道路交通管理處罰條例聲明異議
【裁判全文】
臺灣臺北地方法院交通事件裁定        97年度交聲字第1465號
異議人即
受處分人  甲○○
                  樓
上列異議人即受處分人因違反道路交通管理處罰條例案件，對於
臺北市交通事件裁決所於民國97年5月2日所為之處分（原處分案
號：北市裁二字第裁22-A00WH7750號），聲明異議，本院裁定如
下：
    主  文
異議駁回。
    理  由
一、按汽車駕駛人轉彎時，不依標誌、標線、號誌指示者，處新
    臺幣（下同）六百元以上一千八百元以下罰鍰，道路交通管
    理處罰條例第四十八條第一項第二款定有明文。汽車駕駛人
    有前開條款之情形者，除依該條款處罰鍰外，並予記違規點
    數一點，同條例第六十三條第一項第一款亦有明文。所謂汽
    車，依同條例第三條第八款規定，包括機器腳踏車。
二、本件原處分機關臺北市交通事件裁決所係以：異議人即受處
    分人甲○○於民國九十七年三月四日下午一時二十四分許，
    騎乘車號ＢＰＤ—七五八號重型機車，不依規定之「兩段式
    左轉」方式，自臺北市○○路○段左轉木柵路二段行駛，為
    舉發單位臺北市政府警察局文山第一分局交通分隊警員乙○
    ○當場攔停，並以異議人有違反前揭道路交通管理處罰條例
    第四十八條第一項第二款規定之行為製單舉發。嗣異議人於
    舉發通知單上所載應到案日期（即同年三月十九日前）向原
    處分機關提出申訴，經原處分機關函請舉發單位調查結果，
    仍認異議人有前開違規行為，原處分機關乃於同年五月二日
    依道路交通管理處罰條例第四十八條第一項第二款及違反道
    路交通管理事件統一裁罰基準及處理細則第四十三條、第四
    十四條、第六十七條之規定，裁處異議人罰鍰六百元，並予
    記違規點數一點。
三、異議意旨略以：異議人行經上開路口時，慢車道旁並無「兩
    段式左轉」之標誌，且快車道上有大型公車阻礙位於分隔島
    上方之標誌，使異議人無法察覺該路口已改為需「兩段式左
    轉」，且交通單位未能於慢車道旁設置「兩段式左轉」之標
    誌，誘導行進間車輛順利進入路口之機車待轉區，使原本行
    進間欲左轉之車輛到達路口才發覺是否應「兩段式左轉」，
    始變換車道，徒增危險，而異議人申訴後，交通單位已於該
    路口前之慢車道旁及對向號誌旁增設「兩段式左轉」標誌，
    足見交通單位當初標誌設置不良云云。
四、查異議人於前揭時間騎乘上開機車，途經設有「機車兩段式
    左轉」標誌之興隆路四段與木柵路二段口時，不依該標誌指
    示，即逕自由興隆路四段左轉彎木柵路二段行駛之事實，為
    異議人所不否認，並經證人即舉發警員乙○○於本院訊問時
    證述屬實，且有現場照片附卷可稽，是異議人確有於前揭時
    、地騎乘上開機車不依標誌指示而左轉彎之違規行為，已堪
    認定。異議人雖以前揭情詞置辯，惟查：
  (一)依卷附現場照片以觀，該路口之交通號誌桿上，除設有紅綠
    燈號誌外，在該號誌左方僅設有「文山特教學校」及「機車
    兩段式左轉」等標誌，是其上所設標誌種類並非繁雜，且其
    中「機車兩段式左轉」標誌係設於該號誌桿頂端顯而易見之
    處，並無位置過高或過低、致駕駛人難以目視之情形，且該
    標誌之面積甚大，並採白色圖樣之醒目設計方式，衡情異議
    人於駛入該路口前之相當距離時，應得發見該標誌，而即時
    依指示左轉行駛。況異議人係考領有駕駛執照之人，對交通
    標誌應有一定之認識，且行車時理當注意車前狀況及各種標
    誌或號誌，然其竟自承：當時係注意較遠處未設「機車兩段
    式左轉」標誌之紅綠燈，而未注意近處設有該標誌之紅綠燈
    云云，顯見其係因可歸責於己之事由，疏未注意前開標誌，
    並非該等標誌有何設置不當可言。至異議人所辯：事後交通
    單位已於慢車道旁及較遠方號誌處增設標誌乙節，縱令屬實
    ，亦係交通標誌主管機關為促請駕駛人注意而為，尚不足以
    據此推論原標誌之設置有何違法或不當，異議人執此抗辯原
    標誌設置不良云云，並非有據。
  (二)異議人另辯稱：上開「機車兩段式左轉」標誌遭公車擋住，
    致駕駛人無法發覺云云，然證人乙○○於本院訊問時明確證
    稱：該標誌在紅綠燈號誌旁，機車騎士應能看見等語，而異
    議人又不能舉證證明其當時確有遭公車擋住視線之事實，所
    辯自難遽採。
五、綜上所述，異議人確有於前揭時、地騎乘上開機車轉彎時，
    不依標誌指示之違規行為，從而，原處分機關依前揭道路交
    通管理處罰條例第四十八條第一項第二款、違反道路交通管
    理事件統一裁罰基準及處理細則第四十三條、第四十四條、
    第六十七條規定，裁處異議人罰鍰六百元，並依同條例第六
    十三條第一項第一款規定，併予記違規點數一點，核無違誤
    。異議人之異議，為無理由，應予駁回。
據上論斷，應依道路交通案件處理辦法第十九條，裁定如主文。
中    華    民    國  九十七  年    七    月   三十   日
                  交通法庭法  官  陳芃宇
以上正本證明與原本無異
如不服本裁定應於送達後5日內向本院提出抗告狀
                          書記官  徐鶯尹
中    華    民    國  九十七  年    七    月  三十一  日


司法院資訊處製作；財團法人民間司法改革基金會備份。
